臺灣雲林地方法院刑事判決　　　　　　　 95年度訴字第882號
公　訴　人　臺灣雲林地方法院檢察署檢察官
被　　　告　甲○○
　　　　　　　　　　（現寄押在臺灣雲林看守所）
上列被告因偽證案件，經檢察官提起公訴（95年度偵字第5446號
），於本院準備程序進行中，被告就被訴事實為有罪之陳述，經
合議庭裁定由法官一人獨任進行簡式審判程序，判決如下：
    主      文
甲○○證人，於執行審判職務之公署審判時，於案情有重要關係
之事項，供前具結，而為虛偽陳述，累犯，處有期徒刑拾月。
    事實及理由
一、犯罪事實：
    甲○○前因施用第一、二級毒品案件，經本院分別判處有期
    徒刑8 月、6 月，應執行有期徒刑1 年確定，而於民國94年
    9 月1 日縮短刑期執行完畢出監。於95年7 月14日上午9 時
    ，在臺灣雲林地方法院第一法庭審理另案被告吳美玲涉嫌違
    反毒品危害防制條例案件（95年度訴字第102 號，下稱前案
    ）時，經傳訊以證人身分到庭作證，並由執行審判職務時之
    審判長告知具結義務及刑法偽證罪責，於供前具結後，經交
    互詰問時，甲○○明知具結後應據實陳述，並不得為任何不
    實之陳述，卻就另案被告吳美玲有無販賣第一級毒品之於案
    情有重要關係事項，甲○○虛偽陳述：「（問：你是否記得
    有向吳美玲以25,000元買1 錢海洛因，或是叫她幫你買？）
    應該是幫忙買，我沒有向她買。」「（問：調是什麼意思？
    是她幫別人買，還是？）是幫我向別人買。」「（問：你剛
    才回答沒有向吳美玲購買毒品，而是請她幫你買，但你在檢
    察官訊問時，回答向她買1 錢，25,000元？）我是請他調，
    不是向她買。」「（問：你有無在95年1 月10日向吳美玲購
    買海洛因1 錢？）應該不是向她買，在我印象中是請她幫我
    找。」並以其於警詢及檢察官訊問時，因尚在施用毒品期間
    ，以致意識不清，不知檢警問題及自己回答內容等語，而欲
    脫免吳美玲販賣第一級毒品之罪責，其所為虛偽之陳述，足
    生影響於前案判決之結果。
二、認定犯罪事實所憑證據及理由：
  (一)臺灣雲林地方法院檢察署95年1 月11日偵訊筆錄1 份及結文
    。
  (二)本院刑事第一法庭95年7 月14日審理筆錄1 份及結文。
  (三)通訊監察譯文。
  (四)95年度訴字第102號刑事判決。
  (五)被告甲○○於前案警詢之供述筆錄。
  (六)被告於本院審理時，對前開犯罪事實坦白承認，核於上揭證
    據資料相符，本案事證明確，被告犯行堪以認定，應予依法
    論科。
三、論罪科刑之理由：
  (一)按刑法上偽證罪，不以結果發生為要件，一有偽證行為，無
    論當事人是否因而受有利或不利之判決，均不影響其犯罪成
    立。而該罪所謂於案情有重要關係事項，則係指該事項有無
    ，足以影響於裁判結果者而言（最高法院71年臺上字第8127
    號判例要旨參照）。故所謂於案情有重要關係事項，應係指
    該事項有無，足以影響於裁判結果，並與案件真正事實相悖
    ，足以陷偵查或審判於錯誤危險者而言。蓋證人就此種事項
    為虛偽陳述，則有使偵查、裁判陷於錯誤之危險，故以之為
    偽證罪。本案被告於另案被告吳美玲被訴販賣第一級毒品海
    洛因（下稱海洛因）案件審理時，虛偽證述未向吳美玲購買
    海洛因，僅請吳美玲代其向他人購買云云，足以影響法院對
    於吳美玲有無販賣海洛因之認定，被告陳述之內容，自屬對
    案情有重要關係之事項。核被告所為，係犯刑法第168 條之
    偽證罪。
  (二)被告前因施用第一、二級毒品案件，經本院分別判處有期徒
    刑8 月、6 月，應執行有期徒刑1 年確定，而於94年9 月1
    日縮短刑期執行完畢出監，有臺灣高等法院被告前案紀錄表
    在卷可按，其受有期徒刑執行完畢，5 年內再犯本案最重本
    刑為有期徒刑以上之罪，為累犯，應依刑法第47條第1 項規
    定加重其刑。
  (三)按「犯第168 條至第171 條之罪，於所虛偽陳述或所誣告之
    案件，裁判或懲戒處分確定前自白者，減輕或免除其刑。」
    刑法第172 條定有明文。又「刑法第172 條偽證罪自白減輕
    或免除其刑之規定，所謂於虛偽陳述之案件裁判確定前自白
    者，係指於案情有重要關係之事項，為虛偽陳述後，而自白
    其陳述係屬虛偽者而言。」最高法院72年臺上第3311號著有
    判例可資參照。被告於其虛偽陳述之本案審理中，自白其陳
    述係屬虛偽，應依刑法第172 條規定減輕其刑，並先加後減
    。
  (四)爰審酌被告曾因施用毒品案件經判刑確定，有臺灣高等法院
    被告前案紀錄表1 份在卷可參，素行不佳，其於審判中以證
    人身分具結後，罔顧法律上應為真實陳述之義務，為迴護另
    案被告吳美玲，竟完全否認其先前於檢察官面前及警詢所為
    供述，而為虛偽陳述，其影響真實發現及對犯罪審判甚大，
    而刑事訴訟法採行改良式當事人進行主義，對於犯罪事實之
    認定，除依憑物理性證據認定外，諸多仰賴被告以外之人供
    述證據，自不容被告以外之人，於法院作證時任意為不實供
    述，因而妨害法院依正當法律程序，為真實發現及人權保障
    ，且在販賣毒品案件審理中，更是需要仰賴證人之供述認定
    被告有無檢察官所指之犯行，但常因證人供詞之反覆，使此
    類型案件來回更審，耗費大量司法資源，然被告於本院審理
    時坦承犯行，犯後態度良好，又行為時係因與吳美玲同在法
    庭，心理深受人情壓力，且智識能力等一切情狀，分別量處
    如主文所示之刑。檢察官雖請求量處被告有期徒刑4 年，然
    未慮及被告於本院審理時坦承犯行之情狀，求刑過重，為本
    院所不採。
四、應適用之法律：
  (一)刑事訴訟法第273條之1第1項 、第299條第1項前段。
  (二)刑法第168條、第47條第1項、第172條。
本案經檢察官黃楹榆到庭執行職務。
中　　華　　民　　國　　96　　年　　3 　　月　　30　　日
                  刑事第五庭   法  官   藍家偉
如不服本判決，應於判決送達後10日內，向本院提出上訴狀。（
須附繕本）
                               書記官   徐基典
中　　華　　民　　國　　96　　年　　4 　　月　　2 　　日
附錄本案論罪科刑法條全文：
刑法第168條
於執行審判職務之公署審判時或於檢察官偵查時，證人、鑑定人
、通譯於案情有重要關係之事項，供前或供後具結，而為虛偽陳
述者，處七年以下有期徒刑。
